【裁判字號】    95,金訴,15
【裁判日期】    950911
【裁判案由】    違反期貨交易法
【裁判全文】
臺灣臺中地方法院刑事判決              95年度金訴字第15號
公  訴  人  臺灣臺中地方法院檢察署檢察官
被      告  乙○○
選任辯護人  陳浩華律師
上列被告因違反期貨交易法案件，經檢察官提起公訴（九十五年
度偵字第九八八○號），被告於準備程序中就被訴事實為有罪之
陳述，經告知簡式審判程序之旨，並聽取公訴人、被告及辯護人
之意見後，由本院合議庭裁定由受命法官獨任進行簡式審判程序
，判決如下：
    主    文
乙○○未經許可，擅自經營期貨經理事業，處有期徒刑參月。
    犯罪事實
一、乙○○於民國八十九年間在位於臺中市○○○街一六○號二
    樓之「鈺鑫國際有限公司」（下稱鈺鑫公司）任職，擔任副
    總經理之職務，其明知未經財政部證券及期貨管理委員會之
    許可，不得擅自經營期貨經理事業，竟基於擅自經營期貨經
    理事業之故意，未經許可，於八十九年一月間某日，在鈺鑫
    公司向丁○○招攬投資，聲稱可代為投資從事外匯保證金交
    易，保證只賺不賠，若虧損三成將停止一切交易，如投資獲
    利乙○○可分得三成利潤，虧損由乙○○負擔等語，使丁○○於八十九年六月七日匯款美金五萬元至新加坡之吉寶銀行
    ，並出具委託書授權乙○○代其操作，決定買進、賣出、價
    格及日數，而參與以客戶與境外金融或投資機機構簽訂外匯
    保證金契約，開戶繳付外幣保證金後，該金融或投資機構得
    隨時應客戶之請求，於保證金之數倍範圍內以自己名義為客
    戶計算，在外匯市場從事不同幣別間之即期或遠期買賣交易
    ，視匯率之變動而決定平倉日，以賺取價差之方式從事外匯
    保證金交易。丁○○匯款美金五萬元保證金予新加坡之吉寶
    銀行以其名義所開立之帳戶後，即由乙○○以該新加坡之吉
    寶銀行營業員之身分向第一聯邦銀行洛杉機分行等銀行下單
    買賣歐元、日圓及英鎊等外國貨幣，每次下單買賣以美金「
    一口」即美金五千元為計算本位，從事不同幣別之即期或遠
    期外匯交易，而依各該外幣匯率在市場行情變動之漲跌，於
    當日或到期前結算買賣差價，計算客戶盈虧，客戶如有虧損
    即由保證金內扣抵，如客戶之保證金額僅剩三成時，則須加
    以補足，否則新加坡之吉寶銀行強迫平倉，停止該投資人之
    外幣交易，但如客戶同意繼續交易，亦可繼續交易，每名客
    戶完成買賣一筆外幣交易（即每口交易），由吉寶銀行抽取
    佣金牟利，乙○○則藉以賺取吉寶銀行之退佣及向丁○○等
    客戶收取代為操作之佣金。嗣於八十九年七、八月間某日，
    乙○○在桃園縣桃園市○○路一八二三巷一號甲○○住處，
    再以同一方法向甲○○招攬代為操作外匯保證金交易，雙方
    約定所得均分，虧損由乙○○負擔，甲○○遂與澳門利基金
    融集團簽訂外匯保證金契約，於八十九年九月二十一日匯款
    美金一萬五千元保證金至澳門利基金融集團以其名義所開立
    之帳戶，而委由乙○○代為操作，從事前開外匯保證金交易
    ，藉此賺取佣金。乙○○因而未經許可，而擅自以接受委託
    書並收取佣金或手續費等代他人操作外幣保證金交易之方式
    ，經營期貨經理事業。嗣乙○○於甲○○匯款後密集下單，
    於短短四天內將甲○○委由其操作之資金虧損殆盡，八十九
    年十一月八日甲○○親至總公司利基行查詢，始知帳戶僅餘
    美金一千七百三十四元。
二、案經臺灣臺中地方法院檢察署檢察官自動檢舉偵查起訴。
    理  由
一、上開事實，業據被告乙○○於偵查中及本院審理時坦承不諱
    （見臺灣臺中地方法院檢察署九十五年度他字第一一四二號
    卷第六頁、本院卷第四三頁），復有被告乙○○與證人丁○○、甲○○所簽之合約書，證人丁○○之匯款證明、證人甲○○之匯出匯款申請書、被告乙○○所簽發之本票、傳真資
    料、還款承諾書等資料附卷可稽，被告之自白與事實相符，
    應堪採信。
二、按所謂「槓桿保證金交易契約」，係指當事人約定，一方支
    付價金一定成數之款項或取得他方授與之一定信用額度，雙
    方於未來特定期間內，依約定方式結算差價或交付約定物之
    契約，期貨交易法第三條第一項第四款定有明文。而所謂「
    外匯保證金交易」，係指一方於客戶與其簽約並繳付外幣保
    證金後，得隨時應客戶之請求，於保證金之數倍範圍內以自
    己之名義為客戶之計算，在外匯市場從事不同幣別間之即期
    或遠期買賣交易。此項交易不須實際交割，一般都在當日或
    到期前以反方向交易軋平而僅結算買賣差價。實務上客戶與
    銀行間所簽訂外匯保證金契約，均約定客戶得將契約延續至
    下一銀行營業日，且若契約自一銀行營業日延續至下一銀行
    營業日，則客戶由於契約延續之差價所獲致之損益或虧損，
    經銀行確定後，即存入客戶外幣保證金帳戶或自其中扣除，
    換言之，外匯保證金契約雖然得於當日平倉，惟客戶簽訂外
    匯保證金契約時，並不知何時會平倉（履行日不確定），得
    視匯率之變動而決定其平倉日，是該等契約實際上並無到期
    日，具有約定於未來時間履行契約之性質。是此種契約具有
    以保證金交易、未來期間履約特性、每日結算損益、不重視
    交易相對人之信用等期貨交易特有之結算制度，並於店頭市
    場交易，符合期貨交易法期貨交易契約之槓桿保證金契約之
    要件，應受期貨交易法之規範；又任何人除依期貨交易法第
    三條第二項規定豁免者外，以接受委託書並收取佣金或手續
    費等方式代他人操作外幣保證金交易，係屬經營期貨經理事
    業，業經財政部證券暨期貨管理委員會八十六年十月六日（
    八六）台財證（五）第五六五六○號函、八十七年五月二十
    六日（八七）臺財證七第三三六七二號及九十年三月二十七
    日（九○）台財證（七）字第一一一三二九號函釋甚明。而
    本件被告代證人丁○○、甲○○所為操作外匯之方式，其交
    易具有以保證金交易、未來期間履約特性、每日結算損益並
    於店頭市場交易，符合期貨交易法第三條第一項第四款規定
    槓桿保證金契約交易要件，被告乙○○之行為係代客操作外
    幣保證金交易，涉嫌未經許可擅自經營期貨經理事業等情，
    業經本院前於九十三年易字第二五三三號背信案件審理時向
    行政院金融監督管理委員會函查無訛，此有該會九十四年三
    月二十九日金管證七字第○九四○一○九○○二號函一份在
    卷可憑（見本院九十三年易字第二五三三號卷第二○四頁至
    二○六頁）。是本件事證明確，被告犯行堪以認定。
三、核被告受託代他人操作外匯保證金交易，藉以賺取佣金或手
    續費，所為係犯期貨交易法第一百十二條第五款之未經許可
    ，擅自經營期貨經理事業罪。又期貨交易法第一百十二條第
    四款所稱經營期貨經理事業，性質上本即包含反覆、繼續多
    次實施該事業之行為，是被告雖先後受任代證人丁○○、甲○○操作從事外匯保證金交易，仍為單純一罪。爰審酌被告
    素行、為圖得利益，竟未經主管機關許可，違法代客操作外
    匯保證金交易，使主管機關無法加以考核監督，致證人丁○○、甲○○受有損失，其犯罪之動機、目的、手段及犯後坦
    承犯行，態度尚佳等一切情狀，量處如主文所示之刑。
據上論斷，應依刑事訴訟法第二百九十九條第一項前段、第二百
七十三條之一第一項，期貨交易法第一百十二條第五款，判決如
主文。
本案經檢察官黃雅楓、丙○○到庭執行職務。
中    華    民    國    95    年     9    月    11    日
                  刑事第九庭    法  官  余德正
以上正本證明與原本無異。
如不服本判決，應於送達後十日內向本院提出上訴狀（須附繕
本），上訴於臺灣高等法院臺中分院。
                                書記官  廖日晟
中    華    民    國    95    年     9    月    11    日
附錄論罪科刑法條
期貨交易法
第一百十二條：
有下列情事之一者，處七年以下有期徒刑，得併科新臺幣三百萬
元以下罰金：
一、未經許可，擅自經營期貨交易所或期貨交易所業務者。
二、未經許可，擅自經營期貨結算機構者。
三、違反第五十六條第一項之規定者。
四、未經許可，擅自經營槓桿交易商者。
五、未經許可，擅自經營期貨信託事業、期貨經理事業、期貨顧
    問事業或其他期貨服務事業者。
六、期貨信託事業違反第八十四條第一項規定募集期貨信託基金
    者。
七、違反第一百零六條、第一百零七條或第一百零八條第一項之
    規定者。


司法院資訊處製作；財團法人民間司法改革基金會備份。
